臺灣橋頭地方法院行政訴訟判決
111年度交字第138號
原      告  蔡弘滿  
被      告  高雄市政府交通局

代  表  人  張淑娟  
上列當事人間交通裁決事件，原告不服被告民國111年7月19日高
市交裁字第32-ZEB217947號裁決之處分，提起行政訴訟，本院判
決如下：
    主  文
原告之訴駁回。
訴訟費用新臺幣參佰元由原告負擔。
    事實及理由
一、程序事項：本件為交通裁決事件，依兩造所述各節及卷內資
    料所示，本件事證已臻明確，本院認無經言詞辯論之必要，
    爰依行政訴訟法第237條之7之規定，不經言詞辯論而為判決
    。
二、事實概要：原告駕駛AUG-3331號自用小客車（車主陳秋如，
    下稱系爭車輛），於民國111年1月27日9時6分許，在國道十
    號東向33.6公里處（下稱系爭路段），因有「行駛高速公路
    違規使用路肩」之交通違規，經民眾檢舉後，由內政部警政
    署國道公路警察局第五公路警察大隊（下稱舉發機關）警員
    查明屬實後逕行舉發，並填掣國道警交字第ZEB217947號舉
    發違反道路交通管理事件通知單（下稱系爭舉發通知單）。
    車主不服舉發，曾於111年5月12日、7月19日提出陳述（原
    告代撰，駕駛人登載為原告），經舉發機關於查復舉發無誤
    ，原告仍不服，向被告申請裁決，被告洵依據道路交通管理
    處罰條例（以下稱處罰條例）第85條第1項、第33條第1項第
    9款暨違反道路交通管理事件統一裁罰基準及處理細則第45
    條規定開立第32-ZEB217947號裁決書，裁處原告「罰鍰新臺
    幣4,000元整，並記違規點數1點」之處分（下稱原處分）。
    原告猶表不服，遂提起本件行政訴訟。
三、原告主張：原告行經系爭路段時，因依照路側設置之「前方
    八０公尺小車開放路肩終點」標誌，進而駛入路肩行駛，當
    非任意行駛路肩，顯然設置之標誌有欠缺，容易造成民眾誤
    會，被告之裁決有失公允等語，並聲明：原處分撤銷。
四、被告則以：
　　依採證影片顯示，系爭車輛係於111年1月27日9時6分許行駛
    於系爭路段路肩，而系爭路段開放路肩時段則為假日9至13
    時，原告於非開放時段行駛路肩，其違規事實明確，被告據
    以裁處，並無違誤等語，並聲明：原告之訴駁回。
五、得心證之理由：
  ㈠按汽車行駛於高速公路、快速公路或設站管制之道路，應遵
    守其管制之規定，道路交通安全規則第105條定有明文。又
    按本規則所用名詞，釋義如下：…十七、路肩︰指設於車道之
    外側，路面邊線與護欄或邊溝間之部分。汽車行駛高速公路
    及快速公路，不得有下列行為：…二、在路肩上行駛，或利
    用路肩超越前車或倒車，則為高速公路及快速公路交通管制
    規則第2條第1項第17款、第9條第1項第2款所明定。再按汽
    車行駛於高速公路、快速公路或設站管制之道路，不遵使用
    限制、禁止、行車管制及管理事項之管制規則而有下列行為
    者，處汽車駕駛人新臺幣3,000元以上6,000元以下罰鍰：…
    九、未依規定使用路肩，亦為處罰條例第33條第1項第9款所
    明定，且依同條例第63條第1項第1款規定，有上開處罰條例
    第33條第1項之情形，並記違規點數1點。
　㈡經查，原告駕駛系爭車輛於111年1月27日9時6分許行駛於系
    爭路段時，因有「行駛高速公路違規使用路肩」之違規行為
    ，經他車民眾即檢舉人檢具行車紀錄器錄影資料向警方檢舉
    ，嗣經舉發機關查證後，依民眾提供之行車紀錄器錄影資料
    舉發等情，此有系爭舉發通知單及採證光碟附卷可稽。依該
    錄影光碟之截圖畫面，系爭車輛在畫面時間0000-00-0000:0
    6:33時，由畫面右下角出現後行駛於路肩，該路面中間分隔
    島立有「茂林國家風景區」指示牌（見本院卷第59頁）。又
    依GOOGLE街景資料，立有「茂林國家風景區」指示牌之路段
    路燈上有33.6公里之標示（見本院卷第85頁），原告確有駕
    駛系爭車輛於國道十號東向33.6公里處行駛路肩之事實，應
    堪認定。而依國道高速公路局開放路肩措施路段及時段資訊
    一覽表，系爭路段開放路肩之起迄點為32K+680至旗山端東
    向（即32K+680至33K+720），開放時段為假日9：00至13：0
    0（見本院卷第66頁），而111年1月27日為週四且非例假日
    ，原告確有於非路肩開放時段行駛路肩之情事，亦堪認定。
　㈢原告雖主張其係依路旁設立之標誌駛入路肩云云，並提出標
    誌照片為證（見本院卷第15頁），然該照片中之標誌係記載
    「前方八０公尺小車開放路肩終點」，依其下方之里程標誌
    記載為國道十號東向33.5公里處，其用意應係用以告知前方
    八０公尺即為路肩開放時之終點，並非用以表明路肩開放之
    時段，原告主張係依該標誌通行，已有誤會。又交通主管機
    關依道路交通標誌標線號誌設置規則於各地點劃設禁制標誌
    、標線，雖非針對特定人，然係以該標誌、標線效力所及，
    即「行經該路段之用路人」為規範對象，可謂「依一般性特
    徵」（特定路段之用路人）可得確定，並係針對「各該（無
    數之）用路事實」所為之規範，從而可將之認定為一種「對
    人之一般處分」（最高行政法院98年度裁字第622號判決意
    旨、行政程序法第92條第2項前段規定參照）。故主管機關
    於將該路肩開放通行之標誌設置完成之際，該等標誌對外（
    包含原告在內之所有用路人）即發生效力。查原告主張之該
    標誌前方300公尺即國道十號東向33.2公里處，即設有記載
    「路肩通行限小型車」之標誌，下方附牌記載「假日9-13」
    ，後方則為里程牌記載33.2公里，有GOOGLE街景資料在卷可
    佐，（見本院卷第81頁），足徵開放使用之路段、時段均有
    明確告示牌標示，對於未告示之路段或時段，駕駛人自應遵
    守禁止行駛路肩之規定，不得任意違規，且對於該路段路肩
    開放之時段及範圍，當無誤認之虞，原告即應依該標誌指示
    之路肩開放時段始能行駛路肩，而非由原告主觀解讀前述「
    前方八０公尺小車開放路肩終點」標誌之含義，即可恣意無
    視前方標誌任意行駛路肩，影響其他用路人之權益，故原告
    上開主張，委無足取。
六、綜上所述，原告於系爭舉發通知單所述時間、地點，確有「
    行駛高速公路違規使用路肩」之違規行為，被告依前揭違規
    事實裁處原告之情形，並無違誤。原處分並無違法，原告訴
    請撤銷為無理由，應予駁回。又本件事證已臻明確，兩造其
    餘攻擊防禦方法，核與判決之結果並無影響，爰不逐一論列
    ，併此敘明。
七、本件第一審裁判費為300元，應由原告負擔，爰確定第一審
    訴訟費用額如主文第2項所示。
據上論結，本件原告之訴為無理由，依行政訴訟法第237條之7、
第237條之8第1項、第237條之9第1項、第236條、第98條第1項前
段，判決如主文。
中　　華　　民　　國　　111 　年　　9 　　月　　14　　日
　　　　　　　　　行政訴訟庭　法　官　蕭承信
以上正本係照原本作成。
如不服本判決，應於判決送達後20日內，向本院提出上訴狀並表
明上訴理由（原判決所違背之法令及其具體內容或依訴訟資料可
認為原判決有違背法令之具體事實），其未載明上訴理由者，應
於提出上訴後20日內向本院補提理由書（上訴狀及上訴理由書均
須按他造人數附繕本，如未按期補提上訴理由書，則逕予駁回上
訴），並應繳納上訴裁判費新臺幣750元。
中　　華　　民　　國　　111 　年　　9 　　月　　14　　日
　　　　　　　　　　　　　　　書記官　林慧雯